最高法院刑事判決　　　　　　　　　　　　　　　九十三年度台上字第二二一四號
　　上　 訴　 人　台灣高等法院檢察署檢察官
　　上訴人即被告　甲○○
　　被　　　　告　乙○○
右上訴人等因被告等偽造文書等罪案件，不服台灣高等法院中華民國九十年二月二十
三日第二審判決（八十九年度上訴字第一四０五號，起訴案號：台灣板橋地方法院檢
察署八十六年度偵字第二００三一、二００三二號），提起上訴，本院判決如左：
    主  文
上訴駁回。
    理  由
按刑事訴訟法第三百七十七條規定，上訴於第三審法院，非以判決違背法令為理由，
不得為之。是提起第三審上訴，應以原判決違背法令為理由，係屬法定要件。如果上
訴理由狀並未依據卷內訴訟資料，具體指摘原判決不適用何種法則或如何適用不當，
或所指摘原判決違法情事，顯與法律規定得為第三審上訴理由之違法情形，不相適合
時，均應認其上訴為違背法律上之程式，予以駁回。本件關於被告甲○○、乙○○違
反商標法第六十二條第一款部分，檢察官上訴意旨略稱：原審認被告等僅係將偽造之
商標貼於所製造之電池上，並無行使偽造私文書之事實，但自被告甲○○之統新電子
股份有限公司（下稱統新公司）所查扣之標籤中，部分確印有﹁CE﹂字樣，自被告乙
○○之巨太工業有限公司（下稱巨太公司）所搜得之仿冒易利信電池，其電池背面亦
確打印有﹁CE﹂字樣，而﹁CE﹂標誌係依歐洲聯盟針對不同產品制定之產品標準指令
，類似我國﹁正﹂字標記，屬刑法第二百二十條之準文書，可見被告二人確有行使偽
造私文書犯行，原審未詳為調查，適用刑法第二百十六條、第二百十條論科，遽認公
訴意旨及第一審判決所認定之犯罪事實，並未指明被告等有何行使偽造私文書之事實
，有應調查之證據未予調查及判決不適用法則之違法等語。上訴人即被告甲○○上訴
意旨略稱：原判決對其論罪科刑，併諭知﹁扣案如附表二之物沒收﹂，然該附表之物
是另一被告乙○○所有，原判決宣告沒收有誤，且無法執行；又原判決僅認定其向士
茂有限公司購買商標標籤貼紙，貼於統新公司製造之電池上再售予乙○○，事實欄及
理由欄內並未詳載扣押物內容，無從判斷是否出於筆誤，於法自有未合等語。
惟查原判決認定上訴人即被告甲○○、被告乙○○於同一商品使用相同於他人註冊商
標之圖樣之事實，已明係依憑告訴代理人黃章典之指訴，附卷之商標註冊證書、出
貨單等影本，及扣案如原判決附表所示之物，為其所憑之證據。並說明乙○○雖辯稱
標籤上有加﹁ＦＯＲ﹂字樣，不致使人誤認，然﹁ＳＴＡＲＴＡＣ﹂為美商摩托羅拉
公司（下稱摩托羅拉公司）暢銷之行動電話機種之一，雖加上﹁ＦＯＲ﹂字樣，仍足
使一般人以為係該公司所生產之電池；又乙○○係民國八十六年六月以後始向甲○○
購買本件仿冒物品，經乙○○供認在卷，復有出貨單影本可按，足見甲○○辯稱查扣
產品係前案所留下等語，係卸責之詞，而以被告二人否認犯罪之辯解，認無可採，詳
理由予以指駁。查本件檢察官起訴之犯罪事實略以：甲○○係統新公司負責人，乙
○○係巨太公司負責人，渠等明知Ｍ、ＳＴＡＲＴＡＣ、ＭＯＴＯＲＯＬＡ、ＥＲＩ
ＣＳＳＯＮ之商標，業經摩托羅拉公司、瑞典商易利信公司（下稱易利信公司）取得
商標專用權，台灣易利信股份有限公司取得商標授權，竟意圖欺騙他人，基於概括之
犯意，甲○○於八十六年四月至八月間，加工製造並販售貼有Ｍ、ＳＴＡＲＴＡＣ、
ＭＯＴＯＲＯＬＡ商標標籤之電池，或隨貨附贈、販賣印有近似Ｍ商標圖樣之小圓標
籤。乙○○於八十六年六月起，連續向甲○○購買印有近似上開商標圖樣之標籤如Ｆ
ＯＲ　ＳＴＡＲＴＡＣ、ＦＯＲ　ＭＯＴＯＲＯＬＡ、ＦＯＲ　ＥＲＩＣＳＳＯＮ之
貼紙及電池外殼，再經加工製造成仿冒之電池銷售至國外，並意圖販賣而陳列近似易
利信公司商標之行動電話機殼及電池，渠等未經授權而將易利信公司及摩托羅拉公司
之商標標籤持以行使，足以生損害於各該公司，經警於八十六年八月二十七日，搜扣
如卷附扣押明細表所示之物等情（見起訴書），全然未記載所謂﹁CE﹂之標誌，亦未
指該標誌係準文書，尤未認定被告二人因使用印有該標誌之標籤、電池，而涉犯行使
偽造私文書罪嫌。第一審判決亦復如此，全然未記載所謂﹁CE﹂之標誌。是扣案之標
籤、電池除使用相同於他人註冊商標之圖樣外，其中有無一部分另打印﹁CE﹂字樣，
檢察官既未於起訴書犯罪事實欄內有所記載，該部分事實，又非於公平正義之維護及
對被告之利益有重大關係之事項，法院自無主動依職權調查之義務，此觀刑事訴訟法
第一百六十三條第二項但書之規定即明。是原判決以公訴意旨及第一審判決所認定之
犯罪事實，並未指明被告等有何行使偽造私文書之事實，認第一審就被告二人所為更
論以行使偽造私文書罪，於法不合，而將第一審之不當判決撤銷，自無不當。檢察官
上訴意旨，執此指摘原審有應調查之證據未予調查及判決不適用法則之違法，難認係
合法之上訴理由。次查原判決附表一記載：﹁出貨單貳張、訂貨記事壹冊……出貨單
肆冊（以上為被告甲○○所有）。﹂附表二記載：﹁易利信電池壹具、易利信行動電
話機殼壹具……電池標籤貳拾張（以上為被告乙○○所有）。﹂又原判決事實欄已明
白認定警方在甲○○、乙○○之公司內，搜扣其二人所有如原判決附表所示之物，理
由內亦說明扣案如原判決附表所示之物，應依商標法第六十四條諭知沒收，並無所謂
未詳載扣押物內容及無法執行之問題。至原判決主文宣告被告甲○○之罪刑後，諭知
﹁扣案如附表二之物沒收﹂，所指﹁附表二﹂顯係﹁附表一﹂之誤寫，此由原判決附
表一註明該附表之物﹁為被告甲○○所有﹂，附表二註明該附表之物﹁為被告乙○○
所有﹂，至為明確。此部分誤載，既顯係文字上誤寫，而不影響於全案情節與判決之
本旨，參照司法院大法官會議釋字第四十三號解釋意旨，自得由原審法院依聲請或本
於職權以裁定更正之，被告甲○○上訴意旨執以指摘，亦非合法之上訴理由。綜上所
述，本件關於被告甲○○、乙○○違反商標法第六十二條第一款部分，檢察官及被告
甲○○之上訴，均違背法律上之程式，應予駁回。此部分上訴既不合法，應從程序上
予以駁回，關於被告二人牽連觸犯商標法第六十三條之罪部分（屬刑事訴訟法第三百
七十六條第一款所定不得上訴於第三審法院之案件），自無從適用審判不可分原則，
併為實體上之審判，應一併駁回。
據上論結，應依刑事訴訟法第三百九十五條前段，判決如主文。
中　　　華　　　民　　　國　　九十三　　年　　　四　　　月　　二十九　　日
                              最高法院刑事第十二庭
                                  審判長法官  陳　正　庸
                                        法官  賴　忠　星
                                        法官  王　居　財
                                        法官  張　清　埤
                                        法官  林　開　任
      右正本證明與原本無異
                                              書  記  官
中　　　華　　　民　　　國　　九十三　　年　　　五　　　月　　　五　　　日
                                                                       ：
